【裁判字號】    98,訴,154
【裁判日期】    980512
【裁判案由】    違反毒品危害防制條例
【裁判全文】
臺灣花蓮地方法院刑事判決               98年度訴字第154號
公  訴  人  臺灣花蓮地方法院檢察署檢察官
被      告  甲○○
                    （現於臺灣花蓮看守所另案羈押中）
上列被告因違反毒品危害防制條例案件，經檢察官提起公訴（98
年度毒偵字第72號、第94號），被告於準備程序進行中為有罪之
陳述，經本院合議庭裁定改行簡式審判程序，並判決如下：
    主  文
甲○○施用第一級毒品，累犯，處有期徒刑壹年。扣案之海洛因
捌包（合計淨重拾貳點參公克；空包裝總重參點壹參公克）、安
非他命壹包（含袋毛重零點參陸貳玖公克；驗餘淨重零點參伍陸
陸公克）、含有海洛因之殘渣袋貳個，均沒收銷燬之；扣案之研
磨機壹台、吸食器壹組、塑膠夾鏈袋壹包、玻璃球伍顆、注射針
筒壹支、鏟管肆支，均沒收。
    事  實
一、甲○○曾因違反麻醉藥品管理條例案件，經本院判處有期徒
    刑6月確定，嗣經減刑為有期徒刑3月；復因違反肅清煙毒條
    例案件，經臺灣高等法院花蓮分院分別判處有期徒刑4年及1
    2年，應執行有期徒刑16年確定，嗣前開有期徒刑4年部分減
    為有期徒刑2 年，與前開違反麻醉藥品管理條例案件及不應
    減刑之罪所處之有期徒刑12年，應執行有期徒刑12年9 月；
    又於民國91年間因施用毒品案件，經本院裁定送觀察、勒戒
    後，認有繼續施用之傾向而送強制戒治，至92年10月15日停
    止戒治付保護管束，嗣於93年4月4日保護管束期滿；又於93
    年間因偽造文書、贓物案件，經本院分別判處有期徒刑3 月
    、4月，應執行有期徒刑6月，嗣分別減刑為有期徒刑1 月又
    15日及2月，應執行有期徒刑3月確定，甫於96年10月15日縮
    刑期滿執行完畢。詎其仍未戒除毒癮，明知海洛因、安非他
    命分別係毒品危害防制條例所稱之第一、二級毒品，不得非
    法持有及施用，竟基於同時施用第一級毒品海洛因、第二級
    毒品安非他命之犯意，於98年1月22日13 時許，在其位於花
    蓮縣花蓮市○○街45巷16號2樓之2租屋處內，將海洛因、安
    非他命放進吸食器內，以火燒烤吸食其煙霧之方式，同時非
    法施用海洛因、安非他命1次，嗣於同年月23日16時15 分許
    為警持本院核發之搜索票在上開住處查獲，並當場在該住處
    查獲其所有之海洛因8包（合計淨重12.3公克；空包裝總重3
    .13 公克）、安非他命1 包（含袋毛重0.3629公克；驗餘淨
    重0.3566公克）、含有海洛因之殘渣袋2 個及其所有供（但
    非專供）施用毒品所用之研磨機1台、吸食器1組、塑膠夾鏈
    袋1包、玻璃球5顆、注射針筒1支、鏟管4支，以及與本案無
    關之不明粉末19包（未含法定毒品成分）、電話簿1 本、遠
    傳易付卡1片、房屋租賃契約書1本、黑襪1只、行動電話2支
    等物，嗣採集其尿液送驗結果呈鴉片類及安非他命類陽性反
    應，而查悉上情。
二、案經海岸巡防署海岸巡防總局東部地區巡防局報告臺灣花蓮
    地方法院檢察署檢察官偵查起訴。
    理  由
一、上揭事實，業據被告甲○○於警、偵訊及本院準備程序、審
    理時坦承不諱，且被告於上開時、地為警查獲所採尿液送請
    慈濟大學濫用藥物檢驗中心檢驗結果，分別呈嗎啡（海洛因
    屬嗎啡類毒品）、可待因及甲基安非他命、安非他命陽性反
    應等情，有慈濟大學濫用藥物檢驗中心檢驗總表、東部地區
    巡防局花蓮機動查緝隊97年度毒品危害防制條例案件尿液送
    驗代號與真實姓名對照登記簿影本等在卷可證。又在被告租
    屋處查獲之白色粉末8包（合計淨重12.3公克、空包裝總重3
    .13 公克），送請法務部調查局鑑定結果確含有海洛因成分
    乙節，有法務部調查局濫用藥物實驗室98年3月9日調科壹字
    第09823008420號鑑定書1紙附卷可證；另查扣之白色晶體 1
    包（含袋毛重0.3629公克；驗餘淨重0.3566公克），經送請
    慈濟大學濫用藥物檢驗中心檢驗結果，亦含有甲基安非他命
    之成分等情，有該檢驗中心出具之中華民國98年2月11 日慈
    大藥字第98021120 號鑑定書1紙附卷可稽，復有被告施用毒
    品所剩餘含有海洛因之殘渣袋2 個及其所有供（但非專供）
    施用毒品所用之研磨機1台、吸食器1組、塑膠夾鏈袋1 包、
    玻璃球5顆、注射針筒1支、鏟管4 支等物扣案可證，是被告
    前開施用第一、二級毒品之犯行，事證明確，堪以認定。
二、又被告於91年間因施用毒品案件，經本院裁定送觀察、勒戒
    後，認有繼續施用之傾向而送強制戒治，至92年10月15日停
    止戒治付保護管束，嗣於93年4月4日保護管束期滿等情，有
    臺灣高等法院被告前案紀錄表在卷足憑，堪認被告係於前開
    強制戒治執行完畢釋放後，5 年內再犯本件施用第一、二級
    毒品之犯行，已甚明確，應依法論科。
三、按海洛因、安非他命分別係毒品危害防制條例第2條第2項第
    1、2款所稱之第一、二級毒品。核被告於上開時、地同時非
    法施用海洛因、安非他命1 次之行為，係犯毒品危害防制條
    例第10條第1項之施用第一級毒品罪及同條例第10條第2項之
    施用第二級毒品罪。被告持有第一級毒品海洛因、第二級毒
    品安非他命之低度行為，為其施用第一、二級毒品之高度行
    為所吸收，均不另論處。又被告將海洛因、安非他命摻合後
    同時施用，係一行為觸犯上開2 罪名，為想像競合犯，應依
    刑法第55條之規定，從較重之施用第一級毒品罪處斷。至公
    訴人認被告係分別施用第一、二級毒品，然本件並無證據證
    明被告係分開施用第一、二級毒品，依「罪證有疑，利於被
    告」之法則，被告於本院供承係同時施用第一、二級毒品之
    自白，應為可採。又被告有事實欄所載之前科紀錄及執行情
    形，有臺灣高等法院被告前案紀錄表在卷可查，其受有期徒
    刑執行完畢後，5 年內故意再犯本件有期徒刑以上之罪，為
    累犯，應依刑法第47條第1 項之規定加重其刑。爰審酌被告
    前有多次施用毒品之前科紀錄，素行不佳，且經觀察、勒戒
    及強制戒治之處遇後，未能戒斷毒癮，仍繼續施用海洛因、
    安非他命，戕害自身健康，漠視法令禁制，併其犯後坦承犯
    行，態度尚佳，及其犯罪動機、手段等一切情狀，量處如主
    文所示之刑，以示儆懲。
四、至扣案之海洛因8包（合計淨重12.3公克；空包裝總重 3.13
    公克），安非他命1包（含袋毛重0.3629公克；驗餘淨重0.3
    566公克）、含有海洛因之殘渣袋2個（因海洛因毒品與塑膠
    袋已無法分離），均應依毒品危害防制條例第18條第1 項前
    段之規定，不問屬於犯人與否，均沒收銷燬之；另扣案之研
    磨機1台、吸食器1組、塑膠夾鏈袋1包、玻璃球5顆、注射針
    筒1支、鏟管4支等物，均係被告所有供（但非專供）施用毒
    品所用器具乙節，業經被告陳明在卷，爰依刑法第38條第 1
    項第2款之規定，均併予宣告沒收之。
據上論斷，應依刑事訴訟法第273條之1第1項、第299條第1 項前
段，毒品危害防制條例第10條第1項、第2項、第18條第1 項前段
，刑法第11條前段、第55條、第47條第1項、第38條第1項第2 款
，判決如主文。
本案經檢察官張立中到庭執行職務。
中    華    民    國    98    年     5     月    12   日
                  刑事第三庭    法  官  許乃文
以上正本證明與原本無異。
如不服本判決應於收受送達後10日內向本院提出上訴書狀，並應
敘述具體理由。其未敘述上訴理由者，應於上訴期間屆滿後20日
內向本院補提理由書 (均須按他造當事人之人數附繕本)「 切勿
逕送上級法院」。
中    華    民    國    98    年    5     月    12    日
                                書記官
附錄本判決論罪之法律條文：
毒品危害防制條例第10條：
施用第一級毒品者，處6 月以上5 年以下有期徒刑。
施用第二級毒品者，處 3 年以下有期徒刑。


司法院資訊處製作；財團法人民間司法改革基金會備份。
